【裁判字號】    90,易,98
【裁判日期】    900525
【裁判案由】    重利等
【裁判全文】
臺灣苗栗地方法院刑事判決                              九十年度易字第九八號
    公  訴  人  台灣苗栗地方法院檢察署檢察官
    被      告  甲○○
    選任辯護人  周敬恆
右列被告因重利等案件，經檢察官提起公訴（八十九年度偵字第三三三九號），本院
判決如左：
    主    文
甲○○連續乘他人急迫，貸以金錢，而取得與原本顯不相當之重利，累犯，處有期徒
刑陸月，如易科罰金，以佰元折算壹日；又以加害生命、身體之事，恐嚇他人致生
危害於安全，累犯，處有期徒刑肆月，如易科罰金，以佰元折算壹日；應執行有期
徒刑玖月，如易科罰金，以佰元折算壹日。
扣案之行動電話壹支沒收。
    事    實
一、甲○○曾於民國八十八年六月六日因誣告案件，經台灣台中地方法院判處有期徒
    刑四月確定，甫於八十八年七月二十七日經易科罰金執行完畢。詎猶不知悔改，
    復基於重利之概括犯意，自八十九年四月間起，在中國時報上刊登聯絡電話00
    00000000號之借款廣告，並於同年五月間某日起至同年七月十四日間，
    乘乙○○需款急迫之際，在苗栗縣苗栗市福星山公園內，連續貸予乙○○新臺幣
    （下同）二萬元三次，其借款期間以九天為一期，每期收取七千元（起訴書誤載
    為九千元）利息（相當於週年利率百分之一千四百十九【起訴書誤載為百分之一
    千二百十七】），且二萬元先預扣一期利息七千元及手續費一千元，實際僅交付
    一萬二千元之方式，取得與原本顯不相當之重利。嗣於同年七月十五日某時許，
    甲○○又承上揭重利之概括犯意，乘乙○○需款急迫之際，在苗栗縣苗栗市大同
    國小前（起訴書誤載為福星山公園內），貸予乙○○三萬元，而以九天為一期，
    每期收取九千元利息（相當於週年利率百分之一千二百十七），且三萬元先預扣
    一期利息九千元，實際僅交付二萬一千元之方式，取得與原本顯不相當之重利，
    並要求乙○○以其身分證及簽發附表編號一所示之本票一紙作為擔保。迨同年七
    月二十五日，因乙○○無力償還前開七月十五日借款之利息，甲○○即再要求乙
    ○○以其所有之ＦＮ５─１９５號重型機車及簽發如附表編號二、三所示之本票
    各一紙供作擔保。嗣乙○○於支付甲○○一萬二千元後，因不堪沉重之利息負擔
    而未繼續繳納，甲○○遂於同年八月十四日某時，另行基於恐嚇之犯意，在電話
    中對乙○○稱：「不要不接電話，找不到人，到時帶一群人去你家，如對你家人
    如何，到時不要怪我」等語，以加害乙○○家人生命、身體之事恫嚇乙○○，致
    使乙○○心生畏懼而報警處理。嗣同年八月十四日晚上九時三十分許，在苗栗縣
    苗栗市○○路與至公路口，甲○○欲向乙○○取款之際，為警當場查獲，並循線
    起出乙○○所有之ＦＮ５─１９５號重型機車、機車行照及身分證等物，並扣得
    甲○○所有供犯重利犯行聯絡用之行動電話一支及乙○○簽發供作借款擔保之如
    附表所示之本票三紙。
二、案經苗栗縣警察局苗栗分局報請台灣苗栗地方法院檢察署檢察官偵查起訴。
    理    由
一、訊據被告甲○○固坦承於右揭時地以上開重利之方式四次貸款予被害人乙○○，
    並在電話中向被害人乙○○陳稱：「不要不接電話，找不到人，到時帶一群人去
    你家，如對你家人如何，到時不要怪我」等語之事實，惟矢口否認有何恐嚇之犯
    意，辯稱：說那些話時，伊主觀上並沒有要恐嚇乙○○的意思云云。惟查：右揭
    事實，業據被害人乙○○於警訊中及偵查中指述綦詳，並有如附表所示之本票三
    紙、贓物認領保管單、動產保管抵押契約書各一件附卷可稽，復有錄音帶一卷扣
    案可資佐證；徵諸被告對被害人乙○○所陳稱之上揭話語容，乃係以將加惡害於
    他人生命、身體之事通知他人，衡情常人聽聞豈有不心生畏怖之理﹖而被告既係
    因向被害人討債不成而為上開言語，則被告有恐嚇之犯意更為明顯，其所辯無非
    係事後飾卸之詞，委無足採。從而，本件事證明確，被告右揭犯行堪以認定，應
    予依法論科。
二、被告甲○○乘被害人乙○○急迫之際，貸以金錢，以週年利率百分之一千四百十
    九等高出法定最高週年利率百分之二十甚多之計息方式，取得與原本顯不相當之
    重利，核其所為，係犯刑法第三百四十四條之重利罪及第三百零五條之恐嚇危害
    安全罪。被告先後四次重利之犯行，時間密接，犯罪構成要件相同，顯係基於概
    括犯意而反覆為之，應依連續犯之規定，論以一罪，並依法加重其刑。公訴意旨
    雖未敘及被告自八十九年五月某日起至同年七月十四日間之三次重利犯行，惟被
    告就此部份犯行，業據其於本院審理中供承不諱，則被告就此部分犯行與起訴部
    分犯行，既具有連續犯之裁判上一罪關係，基於審判不可分原則，為起訴效力所
    及，本院自得併予審理，附此敘明。又被告所犯上開二罪，犯意各別，行為互殊
    罪名互異，應予分論併罰。另被告曾於八十八年六月六日因誣告案件，經台灣台
    中地方法院判處有期徒刑四月確定，甫於八十八年七月二十七日經易科罰金執行
    完畢，有台灣高等法院檢察署刑案紀錄簡覆表一紙附卷可稽，其於有期徒刑執行
    完畢後，五年內再犯本件有期徒刑以上之罪，為累犯，應依刑法第四十七條規定
    遞加重其刑。爰審酌被告前有重利前科仍犯本罪、犯罪之動機、目的、手段、所
    生危害及犯後坦承部分犯行且態度良好等一切情狀，從輕量分別處如主文所示之
    刑，並諭知易科罰金之折算標準，且合併定其應執行刑，並諭知易科罰金之折算
    標準，以示懲儆。至扣案之行動電話一支，係被告所有供其實施重利犯行之聯絡
    用工具，業據被告於本院審理中供述甚明，爰依刑法第三十八條第一項第二款之
    規定予以宣告沒收。至扣案之如附表所示之本票三紙，均係被害人乙○○簽發予
    被告以供借款擔保所用之物，非屬被告所有，核與刑法上規定之沒收要件不符，
    爰不予宣告沒收，併此敘明。
據上論斷，應依刑事訴訟法第二百九十九條第一項前段，刑法第三百四十四條、第三
百零五條、第五十六條、第四十七條、第四十一條第一項前段、第五十一條第五款、
第三十八條第一項第二款，罰金罰鍰提高標準條例第一條前段、第二條，判決如主文
。
本案經檢察官呂曾達到庭執行職務。
中      華      民      國      九十    年      五    月      二十五    日
                                      台灣苗栗地方法院刑事庭
                                          法  官  吳  炳  桂
右正本證明與原本無異。
如不服本判決，應於判決送達後十日內向本院提出上訴狀（須附繕本），上訴於台灣
高等法院台中分院。
                                          書記官  楊  慧  萍
中      華      民      國      九十    年      五    月      二十五    日
附錄本判決論罪科刑法條全文：
刑法第三百四十四條：
乘他人急迫、輕率或無經驗貸以金錢或其他物品，而取得與原本顯不相當之重利者，
處一年以下有期徒刑、拘役或科或併科一千元以下罰金。
刑法第三百零五條：
以加害生命、身體、自由、名譽、財產之事恐嚇他人，致生危害於安全者，處二年以
下有期徒刑、拘役或三百元以下罰金。
附表：
┌──┬───┬──────────┬─────┬───────────┐
│    │      │                    │          │                      │
│編號│發票人│    票        號    │ 票面金額 │   到    期    日     │
│    │      │                    │          │                      │
├──┼───┼──────────┼─────┼───────────┤
│    │      │                    │          │                      │
│ 一 │乙○○│ＷＧ00000000│ 三萬元   │ 八十九年七月二十三日 │
│    │      │                    │          │                      │
├──┼───┼──────────┼─────┼───────────┤
│    │      │                    │          │                      │
│ 二 │乙○○│ＷＧ00000000│ 四萬元   │ 八十九年八月二日     │
│    │      │                    │          │                      │
├──┼───┼──────────┼─────┼───────────┤
│    │      │                    ││                      │
│ 三 │乙○○│ＷＧ00000000│ 二十萬元 │ 八十九年八月二日     │
│    │      │                    │          │                      │
└──┴───┴──────────┴─────┴───────────┘


司法院資訊處製作；財團法人民間司法改革基金會備份。
